【裁判字號】    99,審救,88
【裁判日期】    990913
【裁判案由】    訴訟救助
【裁判全文】
臺灣高雄地方法院民事裁定              99年度審救字第88號
聲  請  人  乙○○
相  對  人  高惠實業股份有限公司
法定代理人  甲○○
相  對  人  丙○○
上列當事人間損害賠償事件，聲請人聲請訴訟救助，本院裁定如
下：
    主  文
聲請駁回。
    理  由
一、聲請意旨略以：聲請人生活困難，實無資力繳納裁判費，又
    本件證據確實，聲請人非無勝訴之望，為此爰依民事訴訟法
    第107 條規定聲請准予訴訟救助等語。
二、按當事人無資力支出訴訟費用者，依民事訴訟法第107 條規
    定，法院固應依聲請准予救助，惟此項請求救助之事由，依
    同法第109 條第2 項、第284 條規定，應提出能即時調查之
    證據以釋明之，是以法院調查聲請人是否無資力支出訴訟費
    用，專就聲請人提出之證據為之，如聲請人並未提出證據，
    或依其提出之證據，未能信其無資力支出訴訟費用之主張為
    真實，即應將其聲請駁回，無依職權調查或定期命補正之必
    要，有最高法院26年滬抗字第34號判例足資參照。又所謂「
    無資力」，係指窘於生活，且缺乏經濟信用者而言，最高法
    院43年台抗字第152 號著有判例可稽。
三、經查，聲請人名下有車號E5-9840 號之機車1 部，有財產歸
    屬資料清單為憑（見本院卷第2 頁），聲請人於98年度固未
    申報個人綜合所得，惟依勞工保險投保資料明細表顯示，聲
    請人於98年7 月至9 月間、99年2 月間曾分別以義守大學、
    高雄市立美術館為投保單位，按每月投保薪資新台幣（下同
    ）12,105元、24,000元投保勞工保險，其於95年至97年間則
    曾以台灣省高雄縣私立中山高級工商職業學校、長榮大學、
    中華殯葬教育學會為投保單位投保勞保，有勞工保險被保險
    人投保資料查詢表在卷可稽（見本院卷第33頁），足見聲請
    人非全無工作收入，佐以聲請人係五專畢業，現年62歲，有
    全戶戶籍資料查詢表為憑（見本院卷第25頁），依一般社會
    通念，足認聲請人具備相當之工作能力或籌措款項以支出訴
    訟費用之信用技能，尚難僅憑聲請人之片面陳述，遽認聲請
    人無資力繳納第一審裁判費9,360 元。聲請人復未舉證證明
    有何缺乏經濟信用之情事存在，揆諸首揭規定及說明，聲請
    人尚不能使本院信其無資力支出第一審裁判費，本件聲請為
    無理由，應予駁回。
四、依民事訴訟法第107 條，裁定如主文。
中    華    民    國    99    年    9     月    13    日
                  民事第二庭  法  官  賴文姍
正本係照原本作成。
如對本裁定抗告須於裁定送達後10日內向本院提出抗告狀，並繳
納裁判費新臺幣1,000元。
中    華    民    國    99    年    9     月    13    日
                              書記官  賴朱梅

司法院資訊處製作；財團法人民間司法改革基金會備份。
